【裁判字號】    95,訴,65
【裁判日期】    950906
【裁判案由】    偽證
【裁判全文】
臺灣士林地方法院刑事判決                95年度訴字第65號
公  訴  人  臺灣士林地方法院檢察署檢察官
被      告  乙○○
選任辯護人  鍾周亮律師
上列被告因偽證案件，經檢察官提起公訴（94年度偵字第4009號
），本院判決如下：
    主  文
乙○○共同教唆證人，於執行審判職務之公署審判時，於案情有
重要關係之事項，供前具結，而為虛偽陳述，處有期徒刑月。
    事  實
一乙○○與丁○○原為夫妻（嗣經本院於民國95年3 月21日以93
  年度婚字第332 號判決離婚，現上訴於台灣高等法院），因財
  產問題迭有爭端而感情不睦。乙○○於93年4 月29日以丁○○
  於93年4 月28日下午3 時對其施用暴力致其受傷為由，向本院
  家事法庭聲請通常保護令，由本院以93年度家護字第196 號審
  理，嗣於93年6 月10日具狀補充於92年12月間在其住處（台北
  市○○區○○路2 段158 號4 樓）遭丁○○拿菜刀追殺。乙○○時為點亮演藝事業有限公司簽約之藝人，由丙○○（未據起
  訴）任其經紀人，丙○○自乙○○處知其前開民事通常保護令
  案件將於93年8 月2 日下午4 時行調查程序，乙○○、丙○○
  為能取得法院核發民事通常保護令，竟共同基於教唆偽證罪之
  犯意聯絡，由丙○○致電旗下藝人甲○（另行審結）稱：乙○○聲請民事通常保護令，請甲○幫乙○○在法官面前作證，並
  要甲○於93年8 月2 日下午4 時開庭前至乙○○上址住處，乙○○會教甲○在法官面前陳述之內容，作證後，乙○○會包新
  台幣（下同）4,000 元之紅包予甲○等語，甲○即於93年8 月
  2 日中午許，至乙○○上揭住處，乙○○即教唆甲○向家事法
  庭法官證述目睹丁○○因向乙○○勒索房子、土地未果，即持
  菜刀威脅乙○○，及動輒對乙○○暴力相向，並教導甲○如何
  證述甲○與乙○○間之關係、乙○○當時家中成員、擺設等事
  項，如法院訊及其不知之細節時則答稱沒有注意，後2 人即相
  偕至本院家事法庭，於該日下午4 時法官庭訊時，乙○○以原
  聲請傳喚之證人即其母許楊秀卿因高血壓不克到庭，而請求法
  官訊問自行到庭之證人甲○，以證明其遭丁○○持刀追殺之情
  事。甲○明知未曾目睹乙○○與丁○○相處之情形，亦明知前
  述證詞，乃該案法官是否核發民事通常保護令之依據，屬該案
  情有重要關係之事項，竟於該案承辦法官訊問得知其與乙○○
  、丁○○無親屬、僱傭關係，於供前諭知證人具結義務及偽證
  罪之處罰，暨朗讀結文並於載有「今為93年度家護字第196 號
  民事通常保護令事件作證，當據實陳述，決無匿、飾、增、減
  ，如有虛偽陳述，願受偽證之處罰」等語之結文上具結後，乃
  遵照與乙○○所串證之虛偽內容，就案情有重要關係之事項虛
  偽證稱：伊自92年9 月至12月間受雇為乙○○之會計，於92年
  12月間某日晚間10時許，伊在乙○○住處客廳結帳時，餐廳傳
  來乙○○與丁○○吵架之聲音，丁○○要求乙○○給他東西，
  乙○○不肯，伊即至廚房查看，伊看到丁○○拿1 把菜刀意圖
  要追殺乙○○，當時乙○○只穿1 件睡袍，即奪門而出，乙○○之父見狀出面阻止，丁○○就毆打乙○○之父，乙○○之母
  則驚嚇在旁，此外在伊擔任乙○○會計期間，看過丁○○掌摑
  乙○○2 次等語。嗣經該案承辦法官比對證人甲○、張陳德（
  即乙○○住處大樓警衛）、羅添（即接獲乙○○報案遭丁○○
  家暴而至乙○○住處處理之警員）之證詞，及台北市政府警察
  局士林分局受理各類案件紀錄表之記載，認甲○之證述可疑，
  並於93年8 月31日駁回乙○○民事通常保護令之聲請，嗣經乙○○提起抗告，亦遭駁回。
二案經丁○○告發及臺灣士林地方法院檢察署檢察官自動檢舉偵
  查起訴。
    理  由
一訊據被告乙○○，固不否認於93年4 月29日向本院家事法庭聲
  請通常保護令，並由本院以93年度家護字第196 號案件審理，
  於93年8 月2 日甲○至其住處，2 人並一同搭計程車至本院家
  事法庭，甲○於該日擔任證人接受該案承辦法官訊問等情不諱
  ，惟矢口否認上開犯行，辯稱：伊不認識甲○，未教唆甲○在
  上開案件中作偽證。是甲○自稱為伊影迷，於93年8 月2 日隨
  伊經紀人丙○○一起至伊住處，當天伊在法院開庭前均未與甲○對話，在該案開庭前，丙○○在法庭外稱：甲○可以向法院
  說伊之好話等語，伊問丙○○說何好話？丙○○覆以：說乙○○人好、正直、善良、學佛之類的話等語，甲○作證時，伊未
  在法庭內，故不知甲○證述之內容。另甲○有精神疾病，根本
  不知所言為何物云云；被告選任辯護人則為被告之利益辯稱：
  甲○有精神方面之疾病，不解具結之意義及效果，依刑事訴訟
  法第186 條第1 項之規定，應不得命其具結，鈞院家事法庭93
  年8 月2 日庭訊時誤令其具結，甲○當日既無具結之能力，自
  不構成偽證罪，另甲○當日有否朗讀結文，亦有疑義，從而被
  告亦不構成教唆偽證罪。另縱甲○該日具結為合法，但其係證
  述被告於92年12月前遭丁○○家暴，其證述之內容，與被告聲
  請保護令所主張其於93年4 月28日下午3 時遭丁○○家暴非同
  一事實，甲○之證述，與被告前開聲請通常保護令之案情並無
  重要之關係云云。
二查被告乙○○與丁○○原為夫妻，嗣經本院93年度婚字第332
  號判決離婚，被告於93年4 月29日以丁○○對其施以暴力，向
  本院家事法庭聲請通常保護令（該案被告為聲請人，丁○○為
  相對人），由本院以93年度家護字第196 號審理，嗣於93 年6
  月10日具狀補充於92年12月間在其住處遭丁○○拿菜刀欲砍殺
  。於該案93年8 月2 日下午4 時庭訊前，甲○至被告上址住處
  ，嗣後2 人相偕搭乘計程車至本院家事法庭，甲○並於該案作
  證，惟該案以經比對證人甲○、張陳德、羅添之證詞，及台北
  市政府警察局士林分局受理各類案件紀錄表之記載，認甲○之
  證述可疑，而由本院駁回被告（即該案之聲請人，下同）該民
  事通常保護令之聲請，嗣雖經提起抗告，仍遭台灣高等法院駁
  回而確定等情，業據被告自承在卷，核與證人甲○於偵查及本
  院審理時結證證述相符（參94年10月5 日檢察官訊問筆錄及本
  院95年8 月18日審理筆錄），並有民事通常保護令聲請狀、民
  事呈報狀、本院93年度家護字第196 號案件93年8 月2 日調查
  庭筆錄、本院93年度家護字第196 號民事裁定、台灣高等法院
  93 年 度家護抗字第196 號民事裁定、本院93年度婚字第332
  號民事判決影本在卷可稽，堪可認定。
三次查被告於93年8 月2 日下午偕甲○至本院家事法庭後，於該
  日下午4 時開庭應訊時，被告以原聲請傳喚之證人即其母許楊
  秀卿因高血壓不克到庭，而請求法官訊問自行到庭之證人甲○
  ，以證明其遭丁○○持刀追殺之情事。該案承辦法官即先訊問
  甲○與乙○○及丁○○有無親戚僱傭關係，經甲○稱無後，承
  辦法官即諭知甲○具結之義務及偽證之處罰，並命甲○朗讀結
  文，於行上揭程序後，甲○即於載有「今為93年度家護字第19
  6 號民事通常保護令事件作證，當據實陳述，決無匿、飾、增
  、減，如有虛偽陳述，願受偽證之處罰」等語之結文上具結後
  ，證述前揭各語，承辦法官於甲○證述後訊問被告有何意見，
  被告覆以：「證人所言屬實」等情，業據證人甲○於本院前揭
  審理時結證在卷，並有本院93年度家護字第196 號案件93年8
  月2 日調查筆錄、甲○具結結文附卷可參（見影印之本院93年
  度家護字第196 號卷第65～72頁），亦堪認定。
四再甲○於92年9 月至12月間非被告之會計，亦未曾見聞被告與
  丁○○私下相處之情形，於92年12月間亦未曾目睹丁○○持菜
  刀要脅被告，亦未曾看過丁○○掌摑被告，甲○於93年8 月2
  日在本院家事法庭93年度家護字第196 號案件所為之證詞，均
  係杜撰、虛偽不實等情，為被告自承，復為證人甲○於94年10
  月5 日檢察官訊問及本院上揭審理時結證在卷，堪認甲○確係
  偽證無訛。至甲○何以為偽證，甲○證稱係被告唆使，被告及
  其辯護人則以上詞為辯，茲應審究者，乃甲○於上述案件作證
  時，是否有具結能力？其具結程序是否合法？又其證述之內容
  是否與該案情有重要關係之事項？另甲○為偽證是否被告教唆
  ？經查：
  (一)按審判長於訊問前，應命證人各別具結。但其應否具結有疑
    義者，於訊問後行之；審判長於證人具結前，應告以具結之
    義務及偽證之處罰、證人具結，應於結文內記載當據實陳述
    ，其於訊問後具結者，應於結文內記載係據實陳述，並均記
    載決無匿、飾、增、減，如有虛偽陳述，願受偽證之處罰等
    語；證人應朗讀結文，如不能朗讀者，由書記官朗讀，並說
    明其意義；結文應命證人簽名，其不能簽名者，由書記官代
    書姓名，並記明其事由，命證人蓋章或按指印、以未滿16歲
    或因精神障礙不解具結意義及其效果之人為證人者，不得令
    其具結；以下列各款之人為證人者，得不令其具結：一有30
    7 條第1 項第1 款至第3 款情形而不拒絕證言者。二當事人
    之受僱人或同居人。三就訴訟結果有直接利害關係者，民事
    訴訟法第312 、313 、314 條分別定有明文。查：
    1.甲○自91年7 月5 日起至95年3 月14日因精神狀況有異，
      而先後至國軍桃園總醫院、馬偕紀念醫院就診，經診斷為
      情感性精神分裂症、注意力缺損障礙等情，有國軍桃園總
      醫院病歷用紙及診斷證明書、馬偕紀念醫院診斷證明書及
      病歷在卷可參，堪認甲○於前述期間確有精神上之疾病。
      再查甲○於93年2 月18日至國軍桃園總醫院精神科門診時
      ，仍處於躁症狀態，情緒高亢、無病識感，迄至94年7 月
      26日再前往門診，當時呈現嚴重聽幻覺、情緒低落、自殺
      意念。甲○之病情僅能勉強控制，因其缺乏病識感，未能
      規則服藥治療，故病情起伏不穩定。根據甲○於93年2 月
      18日最後1 次至國軍桃園總醫院就診所見，甲○仍處於情
      緒高亢狀態，後續又未規則治療，病情極可能惡化，並出
      現幻聽覺。若甲○確屬於躁症狀態，且合併有聽幻覺等精
      神病症狀，則不可能維持現實感及社會判斷能力，是可聽
      得懂他人所言，但判斷、理解上會扭曲，但此一狀態並不
      嚴重影響記憶力，故可能仍記得答話內容等情，有國軍桃
      園總醫院95年6 月6 日醫樸字第0950 001211 號函在卷足
      佐。堪認甲○雖患有精神疾病，然其狀況時好時壞，並非
      均處於發病之狀況，另因甲○未持續就診，故國軍桃園總
      醫院精神科醫師無法判斷其93年8 月2 日之精神狀況，惟
      若當時甲○確實處於躁症狀態，且合併有聽幻覺等精神症
      狀，雖其判斷、理解上會扭曲，但可聽懂他人所言，且其
      狀況並不影響其記憶力。從而甲○雖患有前開精神疾病，
      但難以此推認其於93年8 月2 日作證時，不解具結之意義
      及效果。
    2.次觀甲○於93年8 月2 日在本院家事法庭93年度家護字第
      196 號作證時所言，並無語無倫次、答非所問之情形，堪
      認其當日精神狀況尚佳。又據甲○於本院95年8 月18日審
      理時結證稱：伊記得93年8 月2 日作證之情形，所謂「作
      證」就是要將自己知道之事講出來，所謂「具結」就是如
      果說謊話會有法律責任，自該日作證迄今日（即95年8 月
      18日）作證，伊均知具結之法律效果。另伊所患之精神分
      裂症及躁鬱症，雖對伊讀書及考試會有影響，但平常生活
      還好。93年8 月2 日作證時，法官有要伊朗讀結文，伊當
      時朗讀之結文與今日朗讀之內容相符。93年8 月2 日作證
      時雖朗讀結文知偽證之法律效果，但當時以為朗讀結文是
      法院之程序，沒什麼關係，而且被告稱與承辦法官很熟、
      吃過飯，故仍作不實之陳述。當時伊妄想會變成1 個大明
      星，因需要錢，會不顧一切往前衝，只要給伊錢，伊就願
      意作證等語，足認甲○於該日作證時並非不解具結之意義
      及效果。再參酌甲○於偵查中任被告及證人身分所為歷次
      有關被告乙○○如何指導其陳述乙○○與丁○○間事宜之
      陳述（94年3 月4 日、15日以被告身分陳述，94年10月5
      日以證人身分具結陳述），均相符合，堪信甲○對93年8
      月2 日作證情節記憶甚深，倘其當日病發至不解法官告知
      之作證義務及責任，其何以清晰記得當日之情形？由以益
      堪認甲○於93年8 月2 日在本院家事法庭93年度家護字第
      196 號案件作證時，其雖有精神障礙，但非不解具結意義
      及效果，是其非屬民事訴訟法第314 條第1 項所規定不得
      令具結之人至明。
    3.93年8 月2 日本院家事法庭93年度家護字第196 號案件開
      庭時，承辦法官即先訊問甲○與乙○○及丁○○有無親戚
      僱傭關係，經甲○稱無後，承辦法官即諭知甲○具結之義
      務及偽證之處罰，並命甲○朗讀結文，於行上揭程序後，
      甲○即於載有「今為93年度家護字第196 號民事通常保護
      令事件作證，當據實陳述，決無匿、飾、增、減，如有虛
      偽陳述，願受偽證之處罰」等語之結文上具結後，證述前
      揭各語，已如前述，法官既依民事訴訟法相關規定確認甲○與乙○○、丁○○無親戚及僱傭關係，又告知具結之義
      務及偽證之處罰，並命甲○朗讀結文具結，再行訊問，是
      甲○之具結符合法定程序。辯護人雖懷疑甲○93年8 月2
      日庭訊時有朗讀結文，然依該日筆錄之記載及證人甲○於
      本院之證述，甲○確有朗讀結文無訛，辯護人上開所辯，
      尚難採信。至辯護人聲請本院調取93年度家護字第196 號
      93年8 月2 日庭訊之錄音帶，以查甲○有無朗讀結文云云
      ，本院認此部分事證已明，無調查之必要，附此敘明。
    4.依上諸點，堪認甲○並非民事訴訟法第314 條不得令具結
      者，且該次庭期法官令甲○具結之程序均符合法律之規定
      ，其具結自屬合法。
  (二)另被告聲請前開民事通常保護令時，於聲請狀雖僅載明其於
    93年4 月29日遭丁○○對其施以暴力，然於本院以93年度家
    護字第196 號審理中，乙○○於93年6 月10日具狀補充於92
    年12月間在其住處遭丁○○拿菜刀欲砍殺（該民事呈報狀，
    見93年度家護字第196 號影卷第22～25頁），均如前述。是
    被告於92年12月間有無遭丁○○持刀追殺，自為法院是否核
    發民事通常保護令之重要關鍵，證人甲○於93年8 月2日 就
    此部分之證述，當為就該案案情有重要關係事項之陳述，辯
    護人辯稱非屬就該案案情有重要關係事項之陳述云云，顯有
    未當，不足採信。
  (三)復查被告與甲○之經紀人丙○○致電甲○稱：乙○○聲請民
    事通常保護令，請甲○幫乙○○在法官面前作證，並要甲○
    於93年8 月2 日下午4 時開庭前至乙○○上址住處，乙○○
    會教甲○在法官面前陳述之內容，作證後，乙○○會包新台
    幣（下同）4,000 元之紅包予甲○等語，甲○即於93年8 月
    2 日約中午，至被告前開住處，乙○○即教唆甲○向家事法
    庭法官證述目睹丁○○因向乙○○勒索房子、土地未果，即
    持菜刀威脅乙○○，及動輒對乙○○暴力相向，並教導甲○
    如何證述甲○與乙○○間之關係、乙○○當時家中成員、擺
    設等事項，如法院訊及其不知之細節時則答稱沒有注意，後
    2 人即相偕至本院家事法庭，甲○並於該日下午4 時法官庭
    訊時作證前述各語等情，業據證人甲○於檢察官偵查及本院
    審理時結證述明。被告雖矢口否認唆使甲○作偽證，並以前
    述各語為辯，然查：
    1.甲○於93年8 月2 日在本院家事法庭作證後，被告給付4,
      000 元予甲○等情，業據被告及甲○陳明在卷，倘甲○係
      因視被告為偶像，自行幫被告作證，且證述內容均甲○自
      行杜撰，被告何以於甲○作證後給付4,000 元之款項？
    2.又如被告所述，其係93年8 月2 日初次見到甲○，衡情甲○或可知被告以丁○○為相對人向法院聲請民事通常保護
      令，惟就被告聲請民事通常保護令所持事由之細節，應無
      從得知，若非被告告知，甲○如何會知被告以92年12月間
      遭丁○○持菜刀追殺乙事，資為其聲請民事通常保護令事
      由之一，而就該情節為詳細之描述？
    3.再若被告無唆使甲○偽證之情事，甲○何以為上開供述，
      陷己觸偽證罪，而遭判刑之虞？
    4.另被告93年8 月2 日偕甲○至本院家事法庭，並向法官聲
      請傳喚證人甲○，且於法官訊問甲○待證事實時覆以：「
      她（按指甲○）於92年12月間有目睹相對人（按指丁○○
      ）拿菜刀追殺我。」等語，另於甲○作證後，表示對甲○
      所證屬實等情，有本院93年度家護字第196 號卷內之93年
      8 月2 日庭訊筆錄可佐，堪認被告明確知悉甲○當日作證
      時會陳述之內容，否則被告不會向該案承辦法官聲請傳喚
      甲○，並明確指明甲○之待證事項，且於甲○作證後，表
      示對其證詞無意見。雖被告辯稱：該日法官訊問甲○時，
      伊未在法庭內，不知甲○所言為何云云，然查上述庭期，
      法官訊問證人甲○時，並未與被告乙○○隔離訊問，此觀
      該日筆錄記載自明，又若訊問甲○時，被告未在法庭內，
      而不知甲○證述之內容，則被告何以於法官訊問其對甲○
      所言有何意見時，答以：證人所言屬實？是被告辯稱：訊
      問甲○時，伊未在法庭內云云，顯與事實不符。
    5.被告雖提出丙○○具名，內容為93年8 月2 日係甲○主動
      要隨丙○○至被告住處，被告與丙○○、甲○一同至台灣
      士林地方法院家事法庭開庭時，被告與甲○未曾交談等語
      ，惟訊據證人丙○○則稱：該證明書是被告所寫，伊看大
      致如此，但提到伊與甲○一起至被告住處，再一起至法院
      是不實等語（見本院95年8 月18日審理筆錄），是尚難以
      該證明書之內容，為被告有利之認定。又丙○○另結證稱
      ：93年8 月2 日伊有與被告及另1 人一同至法院，但不記
      得該人是否為甲○等語，後又稱：一起去者應為伊助理廖
      盈盈等語，再丙○○亦證稱：不記得93年8 月2 日有無與
      甲○、被告一起去開庭，當時被告有好幾件官司，因伊係
      被告之經紀人，故一般被告至法院開庭，伊均會陪同前往
      等語，依丙○○上揭證詞，堪認被告93年間有好幾件案件
      繫屬於法院，丙○○大部分會陪同被告一起去開庭，但93
      年8 月2 日有無陪同被告一起至本院家事法庭開庭，丙○○不復記憶，且丙○○不曾與甲○一起陪同被告至法院出
      庭等語，益堪認前開以丙○○名義出具之證明書所載內容
      不實，不足以之為被告有利之認定。亦足認甲○證稱：93
      年8 月2 日僅伊與被告一起至法院等語，與事實相符，被
      告辯稱：93年8 月2 日丙○○、甲○與伊依同至法院云云
      ，難以採信。
    6.依上，足信甲○於93年8 月2 日於本院93年度家護字第19
      6 號案件為上開虛偽不實之證詞，確係被告唆使無訛。
五綜上所述，被告及辯護人為被告利益所辯，顯均係飾卸之詞，
  不足採信，其犯行堪以認定，應予依法論科。
六查被告教唆甲○犯偽證罪，其教唆他人犯罪，為教唆犯，依修
  正前刑法（新舊法比較詳後述）第29條第2 項之規定，依其所
  教唆之罪處罰之，故核被告所為，係犯修正前刑法第29條第2
  項、第168 條之教唆偽證罪。被告與丙○○就教唆甲○為偽證
  罪間，有犯意聯絡及行為分擔，應依修正前刑法第28條之規定
  論以共同正犯，起訴書未論丙○○為共同正犯，尚有未洽。次
  按行為後法律有變更者，適用行為時之法律。但行為後之法律
  有利於行為人者，適用最有利於行為人之法律，刑法第2 條第
  1 項定有明文。查被告行為後，刑法前於94年2 月2 日修正公
  布之刑法，已於95年7 月1 日施行，新修正刑法將修正前刑法
  第29條第1 項、第2 項「教唆他人犯罪者，為教唆犯；教唆犯
  ，依其所教唆之罪處罰之」，修正為「教唆他人使之實行犯罪
  行為者，為教唆犯。教唆犯之處罰，依其所教唆之罪處罰之。
  」，並刪除修正前刑法第29條第3 項之規定。修正後刑法雖已
  刪除第29條第3 項之規定，（惟此與本案被告教唆未遂之犯行
  無礙），且比較修正前後之規定，新法並未較有利於被告，仍
  應適用行為時之規定論處。又刑法第28條亦經修正，以被告等
  基於共同犯罪聯絡及行為分擔已著手實行犯罪而言，適用行為
  時之規定亦無不利。爰審酌被告犯罪之動機、目的、手段、所
  生之危害非淺、犯後否認犯行等一切情狀，量處如主文所示之
  刑。被告雖請求緩刑，並願捐贈50萬元予慈善機構云云，然按
  受2 年以下有期徒刑、拘役或罰金之宣告，而有下列情形之一
  ，認以暫不執行為適當者，得宣告2 年以上5 年以下之緩刑，
  其期間自裁判確定之日起算：一未曾因故意犯罪受有期徒刑以
  上刑之宣告者。二前因故意犯罪受有期徒刑以上刑之宣告，執
  行完畢或赦免後，5 年以內未曾因故意犯罪受有期徒刑以上刑
  之宣告者，刑法第74條第1 項定有明文，是需符合該條項第1
  、2 款之要件，始得宣告緩刑。查被告前因偽造文書案件，經
  本院於95年7 月10日以94年度訴字第601 號宣示判決筆錄判處
  有期徒刑6 月，此有該宣示判決筆錄在卷可參，被告既曾因故
  意犯罪受有期徒刑以上刑之宣告，即不符合得宣告緩刑之要件
  ，被告上開請求於法不合，併予敘明，丙○○涉嫌教唆偽證罪
  部分，未據起訴，應請檢察官另行辦理，附此敘明。
七據上論斷，應依刑事訴訟法第299 條第1 項前段，刑法第2 條
  第1 項前段、修正前刑法第28條、第29條第1 項、第2 項、第
  168條，判決如主文。
八本案經檢察官林聰良到庭執行職務
中    華    民    國    95    年    9     月    6     日
                  刑事第五庭審判長法  官  朱光仁
                                  法  官  馬傲霜
                                  法  官  江翠萍
以上正本證明與原本無異。
如不服本判決，應於判決送達後10日內，向本院提出上訴狀。
                                  書記官  張茹茵
中    華    民    國    95    年    9     月    14    日
附錄本判決論罪科刑依據之法條：中華民國刑法第168 條
於執行審判職務之公署審判時或於檢察官偵查時，證人、鑑定人
、通譯於案情有重要關係之事項，供前或供後具結，而為虛偽陳
述者，處7 年以下有期徒刑。


司法院資訊處製作；財團法人民間司法改革基金會備份。
